【裁判字號】    99,訴,309
【裁判日期】    990809
【裁判案由】    損害賠償
【裁判全文】
臺灣嘉義地方法院民事判決               99年度訴字第309號
原      告  丙○○  民國86年.
兼  法  定
代  理  人  甲○○
            丁○○
上   1  人
訴訟代理人  乙○○
被      告  戊○○
上列當事人間請求損害賠償事件，原告提起刑事附帶民事訴訟（
民國96年度嘉交簡附民字第7 號），經刑事庭移送前來，並為訴
之追加，本院於99年8 月4 日言詞辯論終結，判決如下：
  主  文
被告應給付原告甲○○新臺幣拾貳萬捌仟貳佰捌拾肆元、原告
丁○○新臺幣貳拾伍萬貳仟佰肆拾元、原告丙○○新臺幣壹拾
萬貳仟壹佰壹拾元，及各自民國九十九年五月十三日起至清償
日止，按週年利率百分之五計算之利息。
原告其餘之訴駁回。
訴訟費用由原告甲○○、原告丙○○、被告各負擔三分之一。
  事實及理由
一原告主張：被告於民國98年9 月30日21時許，駕駛車號4406-L
  H 號自用小客車（下稱甲車），沿國道3 號高速公路中線車道
  由南往北方向行駛，行經該公路北向297.1 公里處，本應注意
  汽車行駛時，駕駛人應注意車前狀況，並隨時採取必要之安全
  措施，及應注意汽車在同一車道行駛時，後車與前車之間應保
  持隨時可以煞停之距離，而當時天候雖有雨，路面溼潤，但無
  缺陷、道路上無障礙物，視距復屬良好，並無不能注意之情事
  ，被告竟疏未注意，猶以時速近80公里之速度前進，適原告甲○○駕駛車號7618-UF 自用小客車（下稱乙車），搭載其夫即
  原告丁○○、其子即原告丙○○，亦行駛在同方向車道之被告
  前方，因見前方有追撞事故而緊急煞車，被告發覺前方車況後
  ，因未保持安全距離，自後方猛烈追撞甲○○所駕駛之乙車後
  方，致甲○○受有肩部挫傷，丁○○受有腦震盪、胸壁挫傷、
  腹壁挫傷、右手擦挫傷，丙○○受有腦震盪、鼻血、胸壁挫傷
  、腹壁挫傷等傷害。甲○○請求其所有乙車車損新臺幣（下同
  ）348,000 元、醫療費903 元、慰撫金20萬元，合計548,903
  元；丁○○請求醫療費2,340 元、自事發後3 個月無法工作之
  損失15萬元、慰撫金20萬元，合計352,340 元；丙○○請求醫
  療費2,1 13元、慰撫金10萬元，合計102,113 元。爰依侵權行
  為法律關係，提起本訴。聲明：被告應給付甲○○548,903 元
  、丁○○352,340 元、丙○○102,113 元，及各自99年5 月13
  日起至清償日止週年利率5 ﹪計算之利息。
二被告則以：事發當時伊時速70、80公里，伊經過梅山交流道，
  有2 輛警車停在路口，左右各1 邊，當時下雨，伊車速有慢下
  來，當時有一輛拖車，伊看到甲○○尾燈熄掉，伊感覺不對，
  就撞上了，伊從後面追撞甲○○駕駛之乙車，伊不清楚原告是
  否受有上開傷勢，伊撞擊乙車應該不會造成乙車這麼大之損壞
  ，伊之汽車只要65,000元就可以修復，對原告主張工作損失15
  萬元以及醫療費部分沒有意見等語置辯。
三下列事項為兩造所不爭執（見本院卷第61頁），應堪採認：
(一)被告於98年9 月30日21時許，駕駛甲車，沿國道3 號高速公路
  中線車道南往北方向行駛，行經該公路北向297.1 公里處，適
  有甲○○駕駛乙車，搭載其夫丁○○、其子丙○○，亦行駛於
  同方向車道前方，因見前方有追撞事故而緊急煞車，被告發覺
  前方停有甲○○駕駛之乙車後，因不及煞停，而自後方追撞甲○○所駕駛之乙車後方，致甲○○受有肩部挫傷，丁○○受有
  腦震盪、胸壁挫傷、腹壁挫傷、右手擦挫傷，以及丙○○受有
  腦震盪、鼻血、胸壁挫傷、腹壁挫傷等傷害。
(二)甲○○因本件事故支出必要醫療費用903 元、丁○○支出必要
  醫療費用2,340 元、丙○○支出必要醫療費用2,113 元，原告
  等人均尚未領取強制汽車責任險保險金。
(三)乙車係2007年11月出廠。
四兩造爭執事項（見本院卷第61頁）：
(一)被告應否負侵權行為損害賠償責任？
(二)原告得請求之金額為何？
五本院論述如下：
(一)被告應否負侵權行為損害賠償責任？
  按因故意或過失，不法侵害他人之權利者，負損害賠償責任。
  民法第184 條第1 項前段定有明文。又按行車因雨霧致視線不
  清或道路發生臨時障礙，均應減速慢行，作隨時停車之準備。
  汽車在同一車道行駛時，除擬超越前車外，後車與前車之間應
  保持隨時可以煞停之距離；汽車行駛時，駕駛人應注意車前狀
  況及兩車併行之間隔，並隨時採取必要之安全措施。汽車行駛
  高速公路及快速公路，前後兩車間之行車安全距離，在正常天
  候狀況下，應以小型車車輛速率之每小時公里數值除以二，單
  位為公尺；如遇濃霧、濃煙、強風、大雨、夜間行車或其他特
  殊狀況時，其安全距離應酌量增加，並保持隨時可以煞停之距
  離。道路交通安全規則第93條第1 項第2 款、第94條第1 項、
  第3 項，及高速公路及快速公路交通管制規則第6 條第1 項、
  第2 項亦定有明文。經查，被告於98年9 月30日21時許，駕駛
  甲車，沿國道3 號高速公路中線車道南往北方向行駛，行經該
  公路北向297.1 公里處，適有甲○○駕駛乙車，搭載其夫丁○○、其子丙○○，亦行駛於同方向車道前方，因見前方有追撞
  事故而緊急煞車，被告發覺前方停有甲○○駕駛之乙車後，因
  不及煞停，而自後方追撞甲○○所駕駛之乙車後方，致甲○○
  受有肩部挫傷，丁○○受有腦震盪、胸壁挫傷、腹壁挫傷、右
  手擦挫傷，以及丙○○受有腦震盪、鼻血、胸壁挫傷、腹壁挫
  傷等傷害，已如前述。被告駕駛甲車行駛於高速公路，並行駛
  在甲○○所駕駛乙車之後，本應遵守上開規定，與前車保持隨
  時可以煞停之距離，並注意車前狀況，隨時採取必要之安全措
  施，竟未注意及之，自後撞擊乙車，肇生本件事故，並造成原
  告受傷，堪認其有過失，自應負損害賠償責任。
(二)原告得請求之金額為何？
1.按不法侵害他人之身體或健康者，對於被害人因此喪失或減少
  勞動能力或增加生活上之需要時，應負損害賠償責任。又不法
  侵害他人之身體、健康、名譽、自由、信用、隱私、貞操，或
  不法侵害其他人格法益而情節重大者，被害人雖非財產上之損
  害，亦得請求賠償相當之金額。再按不法毀損他人之物者，被
  害人得請求賠償其物因毀損所減少之價額。民法第193 條第1
  項、第195 條第1 項前段、第196 條分別定有明文。
2.茲就原告得請求損害賠償之金額，論述如下：
(1)甲○○因本件事故支出必要醫療費用903 元、丁○○支出必要
  醫療費用2,340 元、丙○○支出必要醫療費用2,113 元，已如
  前述，則甲○○、丁○○、丙○○分別請求903 元、2,340 元
  、2, 113元，應屬有據。
(2)丁○○主張自事發後3 個月無法工作之損失15萬元乙節，為被
  告所不爭執（見本院卷第27頁），且經核丁○○受有腦震盪、
  胸壁挫傷、腹壁挫傷、右手擦挫傷等傷勢所需復原期間，亦屬
  合理，是丁○○此部分請求，亦屬有據。
(3)甲○○主張乙車車損348,000 元乙節，為被告所否認，並以前
  揭情詞置辯。經查：據洪森棋於警詢時陳稱：伊行駛於中線
  車道，外側車道有一聯結車變換車道至伊前方，伊煞車不及撞
  上，肇事後伊停於車道上，約1 分鐘時間，再被後方之乙車撞
  上，伊只被撞一下等語，是依洪森棋所述，行駛於其後之甲○○既只撞其一下，可見甲○○主張伊已煞停後，再遭被告撞擊
  ，始因而往前撞擊洪森棋所駕駛之前車，應非無據。再者，被
  告當時車速約時速70、80公里，此為被告所自承，依此時速撞
  及已靜止之乙車所產生之力道，顯然足以再使乙車追撞前車，
  益徵甲○○前揭主張，應屬可採。按依民法第196 條請求賠
  償物被毀損所減少之價額，得以修復費用為估定之標準，但以
  必要者為限（例如：修理材料以新品換舊品，應予折舊），最
  高法院77年5 月17日77年度第9 次民事庭會議決議(一)可資參照
  。
  本件因被告之過失行為造成乙車受損，又乙車係甲○○所有，
  亦據其提出行車執照1 份為證，並為被告所不爭執，則甲○○
  依前揭規定，請求被告賠償其損害，洵屬有據。甲○○主張乙
  車因本件車禍受損需支出修復費348,000 元，並提出估價單8
  紙在卷可稽（見本院卷第29頁至第36頁），且經本院檢送該估
  價單及乙車受損照片向中部汽車股份有限公司（下稱中部公司
  ）函詢結果，上開估價單確係中部公司竹山服務廠就乙車因本
  件所受損害所為之修復費用估價乙節，亦有中部公司99年7 月
  12 日 函（見本院卷第69頁）在卷可憑。再經核上開估價單所
  列，工資合計為51,617元、全新零件合計為296,300 元，又乙
  車係2007年11月出廠，亦為兩造所不爭執，迄至本件車禍發生
  時即98年9 月30日止，使用期間約為1 年又10月，全新零件29
  6,300 元於修理時，既以新品更換舊品，揆諸前揭說明，即應
  予折舊。本院審酌所得稅法第51條第1 項關於固定資產折舊有
  一定之客觀標準，且為社會上各業所習用，值得參考上述平均
  法作為本件計算損害之標準，且該條項既採平均法計算折舊為
  原則，自應以平均法計算折舊為適當。再按採平均法者，以固
  定資產成本減除殘價後之餘額，按固定資產耐用年數表規定之
  耐用年數平均分攤，計算其每期折舊額。又乙車耐用年數為5
  年，另依財政部臺財稅字第870000472 號令頒布之「固定資產
  折舊率表」所示，依平均法每年折舊率為1000分之200 ，本件
  應賠償之零件費用，即修理所更換之零件折舊後之金額為205,
  764 元【計算式說明如下：((1)) 賠償額＝更換之零件折舊後
  之金額＝更換之零件新品金額－折舊額。((2)) 折舊額＝（取
  得成本－殘值）×折舊率×年數。((3)) 取得成本，即更換之
  零件新品金額。((4)) 殘值＝取得成本/ 耐用年數+1。即296,
  300 －｛〔296,300 －（296,300 ／5+1 ）〕×0.2 ×1又10
  ／12｝＝205,7 63.9，元以下四捨五入】，再與工資51,617元
  合計為257,381 元。
(4)按慰撫金之賠償，須以人格權遭遇侵害，使精神上受有痛苦為
  必要，其核給之標準固與財產上損害之計算不同，然非不可斟
  酌雙方身分資力與加害程度，及其他各種情形核定相當之數額
  （最高法院51年度臺上字第223 號判例意旨參照）。查甲○○
  受有肩部挫傷，丁○○受有腦震盪、胸壁挫傷、腹壁挫傷、右
  手擦挫傷，以及丙○○受有腦震盪、鼻血、胸壁挫傷、腹壁挫
  傷等傷害，足見其等精神受到相當之痛苦。又甲○○於發生本
  件事故時年約40歲，學歷為高職畢業，偶作零工，無固定收入
  ；丁○○年約45歲，學歷為高中畢業，事發前從事農作；丙○○事發時年約12歲，就讀國小6 年級；被告事發時年約58歲，
  ，初中肄業，擔任工地司機，每月收入約3 、4 萬元等情，業
  據兩造陳明在卷（見本院卷第77頁），並有刑事卷附年籍資料
  可稽。又依本院職權調取兩造之稅務電子閘門財產所得明細表
  所示，甲○○、丙○○名下均無財產，丁○○名下有房屋2 筆
  、土地1 筆、田賦2 筆、投資7 筆，價值約180 餘萬元、被告
  名下並無財產，本院斟酌兩造之身分、地位、經濟狀況及原告
  所受傷害程度等一切情狀，認甲○○請求慰撫金7 萬元、丁○○10萬元、丙○○10萬元，尚屬適當，應予准許。
(5)綜上，甲○○得請求金額合計328,284 元（計算式：903 ＋25
  7, 381＋70,000＝328,284 ）、丁○○252,340 元（計算式：
  2,340 ＋150,000 元＋100,000 ＝252,340 ）、丙○○102,
  113 元（計算式：2,113 ＋100,000 ＝102,113 ）。
六末按給付無確定期限者，債務人於債權人得請求給付時，經其
  催告而未為給付，自受催告時起，負遲延責任。其經債權人起
  訴而送達訴狀，或依督促程序送達支付命令，或為其他相類之
  行為者，與催告有同一之效力。民法第229 條第2 項定明文。
  又遲延之債務，以支付金錢為標的者，債權人得請求依法定利
  率計算之遲延利息。應付利息之債務，其利率未經約定，亦無
  法律可據者，週年利率為5 ﹪。同法第233 條第1 項本文、第
  203 條亦定有明文。本件被告於99年5 月12日到庭應訴，則原
  告依侵權行為法律關係，請求被告給付甲○○328,284 元、丁○○252 ,340元、丙○○102,113 元，及各自99年5 月13日起
  至清償日止，按週年利率5 ﹪計算之利息，為有理由，應予准
  許。逾此部分之請求，為無理由，應予駁回。
七本件事證已臻明確，兩造其餘攻擊防禦方法，經核與本判決結
  果不生影響，爰不一一論敘，併此敘明。
八據上論結，本件原告之訴為一部有理由，一部無理由，依民事
  訴訟法第79條，判決如主文。
中    華    民    國    99    年    8     月    9     日
                  民事第三庭  法  官  蘇雅慧
以上正本係照原本作成。
如不服本判決，應於送達後20日內，向本院提出上訴狀並表明上
訴理由，如於本判決宣示後送達前提起上訴者，應於判決送達後
10日內補提上訴理由書（須附繕本）。如委任律師提起上訴者，
應一併繳納上訴審裁判費。
中    華    民    國    99    年    8     月    9     日
                              書記官  李佳惠

司法院資訊處製作；財團法人民間司法改革基金會備份。
